臺灣桃園地方法院民事裁定　　　　　　99年度消債聲字第62號
聲　請　人
即　債務人　蘇資晏
代　理　人　翁瑞麟律師
上列當事人間聲請消費者債務清理事件，本院裁定如下：
    主  文
債務人蘇資晏不免責。
    理  由
一、按法院為終止或終結清算程序之裁定確定後，除別有規定外
    ，應以裁定免除債務人之債務；又債務人有下列各款情形之
    一者，法院應為不免責之裁定，但債務人證明經普通債權人
    全體同意者，不在此限：一、於7 年內曾依破產法或消費者
    債務清理條例規定受免責；二、隱匿、毀損應屬清算財團之
    財產，或為其他不利於債權人之處分；三、捏造債務或承認
    不真實之債務；四、因浪費、賭博或其他投機行為，致財產
    顯然減少或負擔過重之債務，而生開始清算之原因；五、於
    清算聲請前一年內，已有清算之原因，而隱瞞其事實，使他
    人與之為交易致生損害；六、明知已有清算原因之事實，非
    基於本人之義務，而以特別利於債權人中之一人或數人為目
    的，提供擔保或消滅債務；七、隱匿、毀棄、偽造或變造帳
    簿或其他會計文件之全部或一部，致其財產之狀況不真確；
    八、故意於財產及收入狀況說明書為不實之記載，或有其他
    故意違反本條例所定義務之行為，消費者債務清理條例第13
    2 條、第134 條分別定有明文。
二、經查：
（一）本件聲請人聲請消費者債務清理事件，前經本院以98年度
      消債更字第164 號裁定開始更生程序，後因聲請人於執行
      更生階段所提出之更生方案未能依消費者債務清理條例之
      規定可決或認可，本院遂以99年度消債清字第102 號裁定
      於民國99年6 月30日開始清算程序，並同時終止清算程序
      ，先予敘明。
（二）聲請人自陳其自身每月必要支出為新臺幣（下同）9,509
      元，另扶養未成年之子女每月支出扶養費用6,000 元（本
      院98年度消債更字第164 號卷第5 頁），是聲請人每月必
      要支出應為15,509元。又依本件聲請人於98年12月3 日所
      提出之財產及收入狀況報告書，及聲請人於99年3 月15日
      調查時所述，其目前在母親所經營之佛具店工作，每月收
      入約18,000元，然其並未投保勞工保險，且其母亦無法為
      其開立工作證明等語（執消債更卷第113 、124 頁）。聲
      請人既無法提出任何工作或薪資之證明，另依本院查詢之
      聲請人96至98年之稅務電子閘門財產所得調件明細表（本
      院卷第4 至6 頁）顯示，其亦無任何所得，是難認其有固
      定之所得來源。故聲請人於所得有限且並非穩定之情況下
      ，自應撙節支出，實不宜過度消費。
（三）然依各債權人所提出聲請人之歷史消費明細以觀，聲請人
      在明知自己經濟情況不佳之情況下，竟不知量入為出，節
      儉過日，仍向銀行大量、多次貸款，並為顯已逾越己身能
      力甚或較一般有正常收入者均為豐厚之消費行為，茲分述
      如下：
      1.依債權人台新國際商業銀行股份有限公司之函文及聲請
        人消費紀錄明細顯示，聲請人分別曾於92年6 月、93年
        10月間、93年11月間、93年12月間、94年2 月間、94年
        10月間、94年11月間，分別以現金卡借款54,000元、14
        萬元、46,000元、7 萬元、5 萬元、85,000元、15萬元
        ；另以易貸金卡於93年6 月20日借款10萬元（本院卷第
        20至24頁）。
      2.依債權人國泰世華銀行股份有限公司所提出之聲請人信
        用卡歷史消費明細表顯示，聲請人於92、93年間，密集
        至遠東、崇光及統領百貨公司消費。其中92年10月間於
        百貨公司消費共計7,165 元、92年11月間於百貨公司消
        費共計1,997 元、93年1 月間於百貨公司消費11,829元
        、93年3 月間於百貨公司消費2,068 元、93年4 月間於
        百貨公司消費8,475 元、93年7 月間於百貨公司消費1,
        600 元、93年月8 間於百貨公司消費3,007 元、93年10
        月間於百貨公司消費1,600 元、93年11月間於百貨公司
        消費1,300 元、93年月間於百貨公司消費999 元；另於
        94年12月9 日在山頂鳥旅遊休閒用品專賣店消費12,593
        元（本院卷第34頁）。
      3.依債權人玉山商業銀行股份有限公司所提出之聲請人消
        費明細表顯示，聲請人於94年6 月29日預借現金提領15
        萬元（本院卷第37頁）。
      4.依債權人臺灣新光商業銀行股份有限公司所提出之聲請
        人消費明細表顯示，聲請人於94年6 月29日預借現金提
        領15萬元（本院卷第37頁）。
      5.依債權人萬榮行銷股份有限公司之函文及所提出聲請人
        於萬泰商業銀行之交易資料顯示，聲請人於93年1 月29
        日預借現金3 萬元、93年3 月30日預借現金1 萬元、93
        年4 月間預借現金13,000元、93年5 月18日預借現金5,
        000 元、93年8 月間預借現金3 萬元、93年9 月29日預
        借現金1 萬元、93年11月8 日預借現金1 萬元、94年7
        月24日預借現金1 萬元（本院卷第50頁）。
      6.依債權人中國信託商業銀行股份有限公司所提出之聲請
        人消費明細表顯示，聲請人於92年11月間預借現金66,0
        00元、92年12月間預借現金33,000元、93年4 月間預借
        現金2 萬元、93年5 月間預借現金4 萬元、93年6 月間
        預借現金62,000元、93年7 月間預借現金41,000元、93
        年8 月間預借現金52,000元（本院卷第54至64頁）。
三、綜上所述，聲請人於其經濟狀況不佳無法負擔還款之際，猶
    持續向多家債權銀行申請小額信用貸款及預借現金，造成負
    債惡化情形；且有多筆非必要之金錢浪費紀錄。加以聲請人
    所得有限，卻仍有上述之消費及借貸紀錄，足認聲請人過度
    消費行為亦為開始清算之原因，核與消債條例第134 條第4
    款所稱「浪費、賭博或其他投機行為，致財產顯然減少或負
    擔過重之債務」等不免責事由相當。至於消費者債務清理條
    例第135 條係規定債務人於具備第134 條各款不免責事由且
    情節輕微者，復兼顧債權人全體受償情形及盱衡其他情狀，
    使聲請人免責亦無悖當事人間權益之均衡維護而言，惟本件
    聲請人既有浪費等可歸責於聲請人本人之事實，致債務持續
    積累達200 餘萬元，難認違背情節輕微，即無該條適用餘地
    。另外，本件普通債權人均以書狀為不免責之表示，而本件
    聲請人亦無其他事證以資證明經全體普通債權人同意，不符
    同條例第134 條但書規定得予免責之事由。
四、依首揭規定，裁定如主文。
中    華    民    國   100    年    2     月    1     日
                民事第三庭  法  官  毛彥程
上為正本係照原本作成。
如不服本裁定，應於裁定送達後10日內，以書狀向本院提出抗告
，並繳納抗告費新臺幣1,000 元。
中    華    民    國   100    年    2     月    8     日
                            書  記  官  伍幸怡